【裁判字號】    98,訴,1490
【裁判日期】    981030
【裁判案由】    毒品危害防制條例
【裁判全文】
臺灣臺中地方法院刑事判決              98年度訴字第1490號
公  訴  人  臺灣臺中地方法院檢察署檢察官
被      告  甲○○
                      之1
                    （現於臺灣臺中監獄執行中）
指定辯護人  義務辯護人王士銘律師
被      告  辛○○
                    （現於臺灣臺中監獄執行中）
            己○○
上二人共同
指定辯護人  本院公設辯護人庚○○
上列被告等因違反毒品危害防制條例案件，經檢察官提起公訴（
97年度偵字第28489號、98年度偵字第7號），本院判決如下：
    主    文
甲○○犯如附表編號一、二所示販賣第一級毒品罪，分別處如附
表編號一、二所示之刑。應執行有期徒刑拾陸年，扣案之門號0
000000000號行動電話壹支（含SIM卡壹張）、白色粉
末壹包、夾鏈袋壹包，均沒收；未扣案之販賣毒品所得合計新臺
幣肆仟元沒收，如全部或一部不能沒收時，以其財產抵償之。
己○○犯如附表編號三、四所示販賣第一級毒品罪，分別處如附
表編號三、四所示之刑。應執行有期徒刑拾陸年陸月，扣案之門
號0000000000號行動電話壹支（含SIM卡壹張）沒收
；未扣案之販賣毒品所得合計新臺幣陸仟元沒收，如全部或一部
不能沒收時，以其財產抵償之。
辛○○無罪。
    犯罪事實
一、甲○○（綽號阿文）曾因施用第一、二級毒品、搶奪、施用
    第一級毒品等案件，經法院判處有期徒刑1年、4月、9月、7
    月確定，嗣減刑為有期徒刑6月、2月、4月又15日、3月又15
    日，應執行有期徒刑11月確定，於民國96年10月26日縮短刑
    期執行完畢。詎不知悔改，其明知海洛因係屬毒品危害防制
    條例第2條第2項第1款所規定之第一級毒品，不得非法持有
    、販賣，竟意圖營利，基於販賣第一級毒品之犯意，分別為
    如下之販賣第一級毒品犯行：
  (一)甲○○基於販賣第一級毒品海洛因以營利之犯意，於97年6
    月中旬某日晚間7時許及同年月下旬某日晚間7時許（2次間
    隔約10日），由己○○以臺中縣烏日鄉之啤酒廠正門口便利
    商店外設之公用電話（00-00000000、00-00000000）與甲○○聯絡後，雙方相約在臺中縣烏日鄉之啤酒廠正門口見面，
    甲○○以每小包新臺幣（下同）1000元之代價，販賣並交付
    己○○第一級毒品海洛因2次。
  (二)甲○○另基於販賣第一級毒品海洛因以營利之犯意，以門號
    0000000000號行動電話作為聯絡工具，於97年12月16日早上
    7時許，以上述行動電話與戊○○聯繫，在臺中縣烏日鄉○○路474巷涵洞，以2000元之代價，販賣並交付戊○○第一
    級毒品海洛因1小包。
二、己○○（綽號豬頭或大胖）曾因施用毒品案件，經法院判處
    應執行有期徒刑8月確定，於95年9月17日執行完畢。詎不知
    悔改，其明知海洛因係屬毒品危害防制條例第2條第2項第1
    款所規定之第一級毒品，不得非法持有、販賣，竟意圖營利
    ，基於販賣第一級毒品之犯意，以門號0000000000號行動電
    話作為對外販毒聯絡工具，分別為如下之販賣第一級毒品犯
    行：
  (一)己○○基於販賣第一級毒品海洛因以營利之犯意，於97年7
    月25日，由丙○○以其所有之門號0000000000號行動電話與
    己○○之前開行動電話聯絡，雙方相約在臺中縣烏日鄉○○
    路與公園路口，己○○以1000元之代價，販賣並交付丙○○
    第一級毒品海洛因1小包。
  (二)己○○另基於販賣第一級毒品海洛因之犯意，於97年9、10
    月間，由乙○○以其所有之門號0000000000號行動電話或（
    04）00000000號電話與己○○之前開行動電話聯絡，雙方相
    約在中彰快速道路烏日閘道下，己○○販賣並交付乙○○第
    一級毒品海洛因共6次（平均1星期販賣1次，其中交易金額
    500元2次，1000元4次）。
三、嗣於97年12月3日，經警在臺中縣烏日鄉○○村○○路636巷
    25號己○○之住處，查獲己○○到案，並扣得上述己○○所
    有之0000000000門號行動電話1支（含SIM卡1張）；再根據
    己○○之供述，於同年月16日，在臺中縣烏日鄉○○路95巷
    10弄1號2樓之1，查獲甲○○，並扣得甲○○所有之0000000
    000門號行動電話1支（含SIM卡1張）、白色粉末1包、海洛
    因殘渣袋5包、吸管勺子2支、塑膠勺子1支、夾鏈袋1包、注
    射針筒6支等物。
四、案經臺中縣警察局移送臺灣臺中地方法院檢察署檢察官偵查
    起訴。
    理    由
壹、有罪部分﹕
一、證據能力之說明﹕
    按現行刑事訴訟法為保障被告之反對詰問權，排除具有虛偽
    危險性之傳聞證據，以求實體真實之發見，於該法第159條
    第1項明定被告以外之人於審判外之言詞或書面陳述，除法
    律有規定者外，不得作為證據。又「被告以外之人於偵查中
    向檢察官所為之陳述，除顯有不可信之情況者外，得為證據
    」，刑事訴訟法第159條之1第2項定有明文。此乃立法者以
    刑事訴訟法規定檢察官代表國家偵查犯罪、實施公訴，依法
    有訊問被告、證人、鑑定人之權，且實務運作時，偵查中檢
    察官向被告以外之人所取得之陳述，原則上均能遵守法律規
    定，不致違法取供，其可信性極高，為兼顧理論與實務為由
    ，而對「被告以外之人於偵查中向檢察官所為之陳述」，例
    外設定其具備非顯不可信之要件時，得為證據。本件關於以
    下論及之證人丙○○、乙○○於偵查中向檢察官所為之陳述
    ，業經具結且查無顯不可信之情形存在，依上開刑事訴訟法
    第159條之1第2項規定，具證據能力。
二、認定犯罪事實所憑之證據及理由﹕
  (一)被告甲○○部分﹕
    訊據被告甲○○固坦承其持用門號0000000000號之行動電話
    之情，惟矢口否認有何販賣第一級毒品犯行，辯稱﹕伊未曾
    販賣毒品給己○○，另伊係和黃添進一起合資向藥頭購買海
    洛因毒品云云。辯護人則為被告甲○○辯護稱﹕證人即共同
    被告己○○之證詞前後矛盾，不應單憑施用毒品者即證人己○○之供述，遽認被告甲○○有販賣毒品之犯行；又證人戊○○於97年12月16日本案破獲之際，雖有撥電話予被告甲○○，然該次通訊係由警方接聽，被告甲○○本人並未接聽，
    也未交易成功，則戊○○於當日是否要向被告甲○○購買毒
    品或合資購毒，即非無疑云云。經查﹕
    1.犯罪事實欄第一段第(一)分段部分﹕
      (1)證人即共同被告己○○於98年10月6日在本院具結證稱
        ﹕伊於97年6月間跟甲○○買過兩次毒品，這兩次伊是
        在烏日啤酒廠對面的全家便利商店打公共電話給甲○○
        的行動電話；伊在電話中跟甲○○說要「1」，就是要
        買1000元的毒品，甲○○知道伊只有施用海洛因，所以
        伊這樣子講甲○○就知道伊是要買海洛因；97年6月交
        易毒品都是在啤酒廠，甲○○他是一個人騎腳踏車來，
        伊與甲○○是一手交錢一手交貨；伊於97年6月份兩次
        購買毒品的確切時間，大約是在97年6月份中旬到下旬
        ，兩次相差一、二十天等語（見本院卷第157、158頁）
        。核其上開證述，與其於97年12月19日偵訊中具結證稱
        ﹕伊向甲○○買過2次海洛因，第1次時間在97年6月中
        旬，第2次在97年6月下旬，與第1次距離約10天，地點
        在臺中縣烏日鄉啤酒廠正門口，都約晚上7點多去交易
        ，伊每次向甲○○買1000元，1次1小包；伊係在啤酒廠
        門口對面一家全家便利商店外公用電話打電話給甲○○
        ，甲○○的電話伊已不記得，伊打電話當天甲○○就馬
        上來與伊交易，甲○○均騎腳踏車來等語（見97年他字
        第3405號卷第344、345頁）相符，此外，復有中華電信
        股份有限公司臺中營運處98年1月5日函（記載臺中縣烏
        日啤酒廠正門口對面之全家便利商店外之公用電話號碼
        為00-00000000、00-00000000）附卷可稽，並有被告甲○○所有之白粉1包（見警卷(一)第37頁扣押物品目錄表
        所載之「第一級毒品海洛因1包」，該所謂海洛因1包經
        鑑定結果未發現含法定毒品成分，見98年偵字第7號卷
        第22頁之法務部調查局濫用藥物實驗室鑑定書；及見本
        院卷第119頁之扣押物品清單）、夾鏈袋1包扣案可憑。
        被告甲○○並供承上開扣案之白粉1包為葡萄糖，用來
        稀釋買來的海洛因（見本院卷第161頁）。則證人即共
        同被告己○○之上開證述，堪以採信。
      (2)至於辯護人稱證人即共同被告己○○所述關於毒品來源
        及97年6月間2次購買毒品之時間間隔，前後矛盾，所言
        殊無可採乙節。按證人之陳述有部分前後不符，或相互
        間有所歧異時，或因記憶淡忘、或因事後迴護被告、或
        因其他事由所致，究竟何者為可採，法院仍得本其自由
        心證予以斟酌，非謂一有不符或矛盾，即應認其全部均
        為不可採信；尤其關於行為動機、手段及結果等之細節
        方面，證人之證言，有時亦有予渲染之可能；然其基本
        事實之陳述，若果與真實性無礙時，則仍非不得予以採
        信（最高法院74年臺上字第1599號判例要旨、90年度臺
        上字第6078號判決要旨參照）。本件證人即共同被告己○○固曾於偵訊中稱其曾向綽號「阿聰仔」之人購買毒
        品，惟按施用毒品者之毒品來源本非必單一，尚難以證
        人即共同被告己○○曾有其他之毒品來源，即遽認其所
        述之於97年6月間向被告甲○○購毒乙節為不實；又關
        於證人即共同被告己○○於97年6月間2次向被告甲○○
        購毒之時間間隔，證人即共同被告己○○先於97年12月
        19日稱距離約10天，復於98年10月6日本院審理時稱「
        兩次相差一、二十天」，後又改稱「相隔3天」，前後
        所言固不盡一致，惟證人即共同被告己○○於97年10月
        6日本院作證時，距離其證述之97年6月份購毒時間，已
        1年有餘，實難期待其能就具體購毒之時點及兩次相隔
        之日數為清楚記憶，惟證人己○○雖就此細節部分記憶
        淡忘，然就其主要交易過程之基本事實仍能明確證述，
        且前後所言一致，則尚不得以證人即共同被告己○○之
        上開就細節部分之歧異陳述，遽認證人即共同被告己○○之全部證述均不可採信。
      (3)按販賣行為，祗須以營利之意思而販入或賣出，即足構
        成。倘於有償讓與他人之初，係基於營利之意思，並著
        手實施，而因故無法高於購入原價出售，最後不得不以
        原價或低於原價讓與他人時，仍屬販賣行為。苟始終無
        營利之意思，縱以原價或低於原價有償讓與他人，即難
        謂為販賣行為，僅得以轉讓罪論處（最高法院94年臺上
        字第5317號裁判參照）。經查，我國查緝販賣毒品海洛
        因執法甚嚴，對於販賣海洛因者尤科以重度刑責。又販
        賣海洛因既係違法行為，當非可公然為之，亦無公定價
        格，且容易分裝並增減份量，而每次買賣之價量，可能
        隨時依雙方關係深淺、資力、需求量及對行情之認知、
        來源是否充裕、查緝是否嚴謹、購買者被查獲時供述購
        買對象之可能風險之情評估等情形，而異其標準，非可
        一概而論；販賣之利得，除被告坦承犯行或價量俱臻明
        確外，委難察得實情，販賣之人從價差或量差中牟利之
        方式雖異，其意圖營利之販賣行為則同一。是以因海洛
        因量微價高，販賣者率有暴利可圖，苟非意圖販賣營利
        ，一般人焉有可能甘冒重度刑責而提供海洛因。是以本
        件被告甲○○販賣海洛因予己○○，顯係基於營利之意
        圖而為之，足堪認定。
      (4)綜上事證，上開犯罪事實欄第一段第(一)分段所載被告甲○○販賣海洛因予證人即共同被告己○○2次之犯罪事
        實，洵堪認定。
    2.犯罪事實欄第一段第(二)分段部分﹕
      (1)證人戊○○於98年9月29日在本院具結證稱﹕甲○○叫
        「阿文」；伊於97年12月16日早上7時許在烏日的中華
        路474巷涵洞，買了2000元的海洛因，當時是一手交錢
        一手交貨；這次購買是先打電話跟甲○○聯絡，甲○○
        有接電話，伊在電話中跟甲○○說要「細的」，數量見
        面再講，伊是直接到場之後當面向甲○○說要買2000元
        的海洛因，當天是甲○○交付海洛因給伊等語明確（見
        本院卷第128至129頁），且其上開證述，與其前於98年
        2月20日偵訊中證稱﹕97年12月16日早上7時，伊打電話
        給甲○○買海洛因，甲○○有到烏日鄉○○路474巷涵
        洞來交貨，這次買2000元等語相符（見98年偵字第7號
        第51頁）。又於97年12月16日扣案之被告甲○○所持用
        門號0000000000號行動電話內，顯示有與證人戊○○所
        持用門號0000000000號行動電話通聯之紀錄（見警卷(一)
        第9、10頁），另證人戊○○所持用門號0000000000號
        行動電話內，亦顯示有與被告甲○○所持用門號000000
        0000號行動電話通聯之紀錄（見警卷(一)第32、33頁）。
        此外，並有被告甲○○所有之白粉1包、夾鏈袋1包扣案
        可憑。
      (2)至辯護人為被告甲○○辯護稱交易未成功云云，惟依上
        開證人戊○○之證述，被告甲○○販毒之時間係於98年
        12月16日上午7時許，而非當日下午遭查獲之時，而該
        日上午7時許之毒品交易已成功，業據證人戊○○證述
        明確（見本院卷第130頁）。是辯護人之上開所辯，尚
        有誤認。
      (3)再者，依前開說明，因海洛因量微價高，販賣者率有暴
        利可圖，苟非意圖販賣營利，一般人焉有可能甘冒重度
        刑責而提供海洛因。是以本件被告甲○○販賣海洛因予
        戊○○，顯係基於營利之意圖而為之，亦堪認定。
      (4)綜上事證，上開犯罪事實欄第一段第(二)分段所載被告甲○○販賣海洛因予證人戊○○之犯罪事實，亦堪認定。
        被告甲○○辯稱其係與證人戊○○一起向藥頭合資購毒
        ，並未販毒云云，為卸責之詞，尚難採信。
  (二)被告己○○部分﹕
    訊據被告己○○固坦承有以0000000000號行動電話門號與丙○○、乙○○相互聯絡之情，惟矢口否認有何販賣第一級毒
    品犯行，辯稱﹕伊是與丙○○合資向藥頭購買毒品，97年7
    月25日是丙○○打電話給伊，然後伊等兩人約在烏日鄉○○
    路與公園路口的土地公廟，伊出1000元，丙○○也出1000元
    ，然後丙○○騎機車載伊到烏日啤酒廠那邊由伊打電話給藥
    頭，伊等兩人一起向藥頭拿毒品；乙○○的部分，均是伊與
    乙○○一起合資向藥頭購買毒品云云。辯護人則為被告己○○辯護稱﹕被告己○○均係與丙○○、乙○○合資向藥頭購
    買毒品云云。經查﹕
    1.犯罪事實欄第二段第(一)分段部分﹕
      (1)證人丙○○於97年7月26日偵訊中具結證稱﹕伊自97年4
        、5月開始向綽號「大胖」的人購買毒品海洛因，大約
        向他買過6、7次，都是打到他的0000000000號電話，最
        後一次向他買是在97年7月25日晚上9時許，以伊000000
        0000的電話打給他，伊等約在烏日鄉○○路與公園路口
        附近，他都是一個人來，伊通常打電話給他之後，約十
        幾分至二十分，他就會拿毒品過來，伊要是打給他就是
        為了買毒品，沒有找他聊天或談事情等語。證人丙○○
        再於97年12月3日偵訊中具結證稱﹕伊向綽號「大胖」
        的男子買毒品，交易經過如同伊於警詢及檢察官97年7
        月26日偵訊時陳述相同，綽號「大胖」的就是指認照片
        上編號6號的男子等語（見97年度他字第3405號卷第15
        、124頁）。而證人丙○○所指認之編號6號的男子，即
        係被告己○○，亦有臺中縣警察局刑警大隊指認犯罪嫌
        疑人紀錄表在卷可稽（見警卷(二)第14、15頁）。此外，
        復有被告己○○持用之0000000000號行動電話與證人丙○○持用之0000000000號行動電話門號之97年7月間雙
        向通聯紀錄在卷可稽，及有被告己○○持用之00000000
        00號行動電話扣案可憑，另被告己○○亦不否認其於97
        年7月25日有與證人丙○○電話聯繫及相約購毒之情。
        則證人丙○○之上開證述，堪以採信。
      (2)另被告己○○雖聲請傳訊證人丙○○對質詰問，惟證人
        丙○○經本院傳拘無著，並自98年10月9日經本院地檢
        署發布通緝在案。而依上事證，已足認定被告己○○販
        賣第一級毒品與丙○○之事實。
      (3)再者，依前開說明，因海洛因量微價高，販賣者率有暴
        利可圖，苟非意圖販賣營利，一般人焉有可能甘冒重度
        刑責而提供海洛因。是以本件被告己○○販賣海洛因予
        丙○○，顯係基於營利之意圖而為之，足堪認定。
      (4)綜上事證，上開犯罪事實欄第二段第(一)分段所載被告己○○販賣海洛因予丙○○之犯罪事實，洵堪認定。被告
        己○○辯稱係與丙○○一起向藥頭合資購毒，並未販毒
        云云，為卸責之詞，尚難採信。
    2.犯罪事實欄第二段第(二)分段部分﹕
      (1)證人乙○○於97年12月2日偵訊中具結證稱﹕伊曾向綽
        號「豬頭」的人買海洛因，時間約在97年9、10月間向
        他買過6、7次，平均約1星期買1次，每次買500到1000
        元不等，買過2次500元，4、5次1000元，數量每次約1
        小包，地點均在中彰快速道路烏日閘道下面，伊以0000
        000000號電話跟他聯絡，0000000000是「豬頭」的電話
        ，伊有時候以家裡電話00000000與他聯絡；伊說的交易
        毒品的地點「環河路斜張橋」與「烏日閘道」是同一地
        點等語（見97年度他字第3405號卷第104頁）。再於98
        年9月29日本院審理時證稱﹕伊認識在庭的被告己○○
        ，伊都叫他「大哥」，有時叫他「豬頭大哥」；關於伊
        於偵查中之證述，伊確實是將錢交給被告己○○；97年
        10月22日通聯紀錄裡面提及之「運動場」，就是環河路
        的斜張橋下；己○○都叫伊「黑板」等語（見本院卷第
        130頁反面至第133頁）。
      (2)再者，證人乙○○於97年10月22日13時33分8秒以門號
        （04）00000000電話撥打被告己○○所持用之門號0000
        000000號行動電話之通訊監察譯文內容顯示：「B:（即
        證人乙○○）﹕...。A（即被告己○○）:在運動場那
        裡啦。B﹕好。」；證人乙○○於97年10月23日6時2分5
        秒以門號（04）00000000電話撥打被告己○○所持用之
        門號0000000000號行動電話之通訊監察譯文內容顯示：
        「B:（即證人乙○○）﹕我黑板（臺語）現在沒有人，
        先讓我用一下，好不好。A（即被告己○○）:好啦。」
        （見97年度他字第3405號卷第150頁）；另亦有被告己○○持用之0000000000號行動電話扣案可憑；均可佐證
        上開證人乙○○所證述之其與被告己○○相約交易毒品
        之事實。
      (3)至於證人乙○○雖於本院作證時改稱其係與被告己○○
        一起合資向藥頭購買云云，惟查證人乙○○所稱之合資
        情節，係「我都是打電話給己○○，然後約在烏日的環
        河路，各自騎一台機車，然後己○○就騎在前面帶我去
        ，到達烏日光日路的全家便利商店（烏日啤酒廠附近）
        ，就由我交1000元給己○○，然後己○○自己也出1000
        元，我們二人合資，然後由己○○去向對方買，我都沒
        有看到對方。」（見本院卷第131頁）。此與被告己○○於97年12月4日警詢中供稱「我是直接帶乙○○跟藥
        頭交易海洛因毒品」云云（見警卷(二)第4頁），已不相
        符。且果若證人乙○○係與被告己○○一同前往現場向
        藥頭合資購毒，則為營利而販毒之藥頭並無刻意避免與
        購毒之證人乙○○見面之理；而證人乙○○卻又稱其數
        次「合資」購毒都沒有看到藥頭，實與所謂合資購毒之
        常情不符。是證人乙○○於本院改稱合資購毒之說，應
        係事後迴護被告己○○之詞，難以憑信，自無從以資為
        有利於被告己○○之認定。
      (4)再者，依前開說明，因海洛因量微價高，販賣者率有暴
        利可圖，苟非意圖販賣營利，一般人焉有可能甘冒重度
        刑責而提供海洛因。是以本件被告己○○販賣海洛因予
        乙○○，顯係基於營利之意圖而為之，亦堪認定。
      (5)綜上事證，上開犯罪事實欄第二段第(二)分段所載被告己○○販賣海洛因予乙○○共6次之犯罪事實，洵堪認定
        。被告己○○辯稱係與乙○○一起向藥頭合資購毒，並
        未販毒云云，為卸責之詞，尚難採信。
三、論罪科刑﹕
  (一)被告甲○○部分﹕
    1.新舊法比較適用﹕
      查被告甲○○為犯罪行為後，毒品危害防制條例已於98年
      5月20日修正公布，同年月22日生效，該條例第4條第1項
      修正前規定「製造、運輸、販賣第一級毒品者，處死刑或
      無期徒刑；處無期徒刑者，得併科新臺幣1千萬元以下罰
      金」，修正後規定「製造、運輸、販賣第一級毒品者，處
      死刑或無期徒刑；處無期徒刑者，得併科新臺幣2千萬元
      以下罰金」，比較上開修正前後之規定，犯罪構成要件並
      未變動，僅修正後之罰金數額提高，故以修正前之規定較
      有利於被告甲○○，故應依刑法第2條第1項前段規定，適
      用修正前毒品危害防制條例第4條第1項規定。
    2.按海洛因係毒品危害防制條例第2條第2項第1款規定之第
      一級毒品，是核被告甲○○所為，均係犯毒品危害防制條
      例第4條第1項之販賣第一級毒品罪。被告甲○○持有第一
      級毒品之低度行為，為其販賣第一級毒品之高度行為所吸
      收，不另論罪。被告甲○○有犯罪事實欄所載之前科，其
      於徒刑執行完畢後，5年以內故意再犯有期徒刑以上之本
      罪，均應依刑法第47條第1項論以累犯，惟因販賣第一級
      毒品罪之法定本刑為死刑或無期徒刑，除此部分依刑法第
      64條第1項、第65條第1項規定不得加重外，其餘併科罰金
      刑部分，應依法加重其刑。又被告甲○○上開共3次販賣
      第一級毒品犯行，犯意各別，行為互異，應分論併罰。
    3.再者，上開被告甲○○3次販賣第一級毒品犯行，以各次
      販賣之犯行獨立觀察，其販賣海洛因之所得為1000元至
      2000元不等，各次販賣毒品之數量，較諸販毒集團均屬零
      星小額，以其情節而論，其惡性遠不如專以販賣第一級毒
      品維生之販毒集團重大，然其所犯販賣第一級毒品罪之法
      定最輕本刑為無期徒刑，倘予以科處法定最低刑度仍嫌過
      重，而有情輕法重之情形，在客觀上足以引起一般人之同
      情，是其犯罪之情狀顯可憫恕，爰均依刑法第59條之規定
      減輕其刑。
    4.爰審酌被告甲○○為貪圖一己之私利，無視於毒品對於國
      民健康之戕害及國家對於杜絕毒品犯罪之禁令，販賣第一
      級毒品海洛因，危害國民身體健康及社會治安，並造成毒
      品之泛濫，所生危害重大，且其犯後否認犯行，未具悔意
      等一切情狀，分別量處如主文所示之刑（依刑法第65條第
      2項規定，無期徒刑減輕者，為20年以下15年以上有期徒
      刑），並合併定其應執行刑。
    5.扣案之門號0000000000號行動電話（含SIM卡1張），為被
      告甲○○所有供本件販賣毒品所用之物，應依毒品危害防
      制條例第19條第1項規定沒收。扣案之白色粉末1包、夾鏈
      袋1包，為被告甲○○所有供預備販賣毒品之物，應依刑
      法第38條第1項第2款規定沒收。又附表編號一、二所載之
      販賣毒品所得合計4000元，應依毒品危害防制條例第19條
      第1項之規定沒收，如全部或一部不能沒收時，以被告甲○○之財產抵償之。另扣案之海洛因殘渣袋5包、吸管勺
      子2支、塑膠勺子1支、注射針筒6支，因被告甲○○本身
      即有施用第一級毒品海洛因之情況，且查無其他積極證據
      足以證明此部分之扣案物品係與被告甲○○本件販賣毒品
      之犯行有關，按沒收為從刑之一種，依主從不可分原則，
      應附隨於主刑而同時宣告之，故上開扣案物品爰均不於本
      案宣告沒收。
  (二)被告己○○部分﹕
    1.新舊法比較適用﹕
      (1)按「行為後法律有變更者，適用行為時之法律。但行為
        後之法律有利於行為人者，適用最有利於行為人之法律
        」，刑法第2條定有明文。又行為後法律有變更，致發
        生新舊法比較適用時，除與罪刑無關者，例如易刑處分
        、拘束人身自由之保安處分等事項，不必列入綜合比較
        ，得分別適用有利於行為人之法律，另從刑原則上附隨
        於主刑一併比較外，於比較新舊法時應就罪刑有關之一
        切情形，含本刑及有關之共犯、未遂犯、想像競合犯、
        牽連犯、連續犯、結合犯，以及累犯加重、自首減輕暨
        其他法定加減原因（如身分加減）與加減例等，綜其全
        部罪刑之結果為比較後，擇較有利者為整體之適用，不
        能予以割裂而分別適用個別有利之條文。
      (2)查被告己○○為犯罪行為後，毒品危害防制條例已於98
        年5月20日修正公布，同年月22日生效。茲綜合比較修
        正前後之規定如下﹕
        毒品危害防制條例第4條第1項原規定「製造、運輸、
          販賣第一級毒品者，處死刑或無期徒刑；處無期徒刑
          者，得併科新臺幣1千萬元以下罰金」，修正後規定
          「製造、運輸、販賣第一級毒品者，處死刑或無期徒
          刑；處無期徒刑者，得併科新臺幣2千萬元以下罰金
          」，比較上開修正前後之規定，犯罪構成要件並未變
          動，僅修正後之罰金數額提高，故以修正前之規定較
          有利於被告己○○。
        毒品危害防制條例第17條原規定「犯第4條第1項至第
          4項、第5條第1項至第4項前段、第6條第1項至第4項
          、第7條第1項至第4項、第8條第1項至第4項、第10條
          或第11條第1項、第2項之罪，供出毒品來源，因而破
          獲者，得減輕其刑」，修正後第17條第1項規定「犯
          第4條至第8條、第10條或第11條之罪，供出毒品來源
          ，因而查獲其他正犯或共犯者，減輕或免除其刑」，
          經比較修正前後之規定，於符合供出毒品來源因而破
          獲之情形下，修正前規定「得減輕其刑」，修正後規
          定「減輕或免除其刑」，則自以修正後之規定較有利
          於被告己○○。
        綜合上開全部罪刑之結果為比較後，應整體適用較有
          利被告己○○之修正後毒品危害防制條例之規定。
    2.按海洛因係毒品危害防制條例第2條第2項第1款規定之第
      一級毒品，是核被告己○○所為，均係犯毒品危害防制條
      例第4條第1項之販賣第一級毒品罪。被告己○○持有第一
      級毒品之低度行為，為其販賣第一級毒品之高度行為所吸
      收，不另論罪。被告己○○有犯罪事實欄所載之前科，其
      於徒刑執行完畢後，5年以內故意再犯有期徒刑以上之本
      罪，均應依刑法第47條第1項論以累犯，惟因販賣第一級
      毒品罪之法定本刑為死刑或無期徒刑，除此部分依刑法第
      64條第1項、第65條第1項規定不得加重外，其餘併科罰金
      刑部分，應依法加重其刑。又被告己○○上開共7次販賣
      第一級毒品犯行，犯意各別，行為互異，應分論併罰。
    3.復按犯毒品危害防制條例第4條至第8條、第10條或第11條
      之罪，供出毒品來源，因而查獲其他正犯或共犯者，減輕
      或免除其刑，修正後毒品危害防制條例第17條第1項定有
      明文。查被告己○○為警查獲後，即供出其第一級毒品海
      洛因之來源為被告甲○○，經警追查後因而查獲被告甲○○，並經檢察官於本案一併提起公訴，是被告己○○就販
      賣第一級毒品海洛因犯行，核屬符合修正後毒品危害防制
      條例第17條第1項之規定，爰依該規定減輕其刑，併科罰
      金部分並先加後減之。
    4.爰審酌被告己○○為貪圖一己之私利，無視於毒品對於國
      民健康之戕害及國家對於杜絕毒品犯罪之禁令，販賣第一
      級毒品海洛因，危害國民身體健康及社會治安，並造成毒
      品之泛濫，所生危害重大，且其犯後否認犯行，未具悔意
      等一切情狀，分別量處如主文所示之刑（依刑法第65條第
      2項規定，無期徒刑減輕者，為20年以下15年以上有期徒
      刑），並合併定其應執行刑。
    5.扣案之門號0000000000號行動電話（含SIM卡1張），為被
      告己○○所有供本件販賣毒品所用之物，應依毒品危害防
      制條例第19條第1項規定沒收。又附表編號三、四所載之
      販賣毒品所得合計6000元，應依毒品危害防制條例第19條
      第1項之規定沒收，如全部或一部不能沒收時，以被告己○○之財產抵償之。
貳、無罪部分﹕
一、公訴意旨另以：被告辛○○與被告甲○○共同基於販賣第一
    級毒品海洛因之犯意聯絡，以門號0000000000號行動電話作
    為聯絡工具，於97年12月16日，以上述行動電話與戊○○聯
    繫，在臺中縣烏日鄉○○路474巷涵洞，以2000元之代價，
    與被告甲○○共同販賣並交付戊○○第一級毒品海洛因1小
    包。因認被告辛○○涉有毒品危害防制條例第4條第1項之販
    賣第一級毒品罪嫌。
二、按犯罪事實應依證據認定之，無證據不得認定犯罪事實；不
    能證明被告犯罪，應諭知無罪之判決，刑事訴訟法第154條
    第2項、第301條第1項分別定有明文。次按所謂認定犯罪事
    實之證據，係指足以認定被告確有犯罪行為之積極證據而言
    ，該項證據自須適合於被告犯罪事實之認定，始得採為斷罪
    之資料；又事實之認定，應憑證據，如未能發現相當確實證
    據，或證據不足以證明，自不能以推測或擬制之方法，以為
    裁判之基礎，最高法院29年上字第3105號、40年臺上字第86
    號判例著有明文。又按認定犯罪事實所憑之證據，無論係直
    接證據或間接證據，其為訴訟上之證明，須於通常一般之人
    均不致有所懷疑，而得確信其為真實之程度者，始得據為有
    罪之認定，倘其證明尚未達到此一程度，而有合理之懷疑存
    在，復無其他調查途徑可尋，法院即應為無罪之判決，最高
    法院76年臺上字第4986號著有判例。且按刑事訴訟法第161
    條第1項規定：檢察官就被告犯罪事實，應負舉證責任，並
    指出證明之方法。因此，檢察官對於起訴之犯罪事實，應負
    提出證據及說服之實質舉證責任。倘其所提出之證據，不足
    為被告有罪之積極證明，或其闡明之證明方法，無從說服法
    官以形成被告有罪之心證，基於無罪推定之原則，自應為被
    告無罪判決之諭知（最高法院92年度臺上字第128號判例意
    旨參照）。
三、公訴意旨認被告辛○○涉有共同販賣第一級毒品罪行，無非
    係以(1)證人戊○○於警詢時及偵查中具結之證述；(2)扣案之
    被告辛○○所持用之門號0000000000號行動電話；為其主要
    論據，惟訊據被告辛○○堅詞否認有何販賣第一級毒品犯行
    ，辯稱：伊未與被告甲○○一起賣過毒品給戊○○，也沒有
    拿毒品給戊○○等語。辯護人亦為被告辛○○辯護稱﹕證人
    戊○○之單一指述，具有矛盾瑕疵，不足證明被告辛○○有
    販賣第一級毒品犯行等語。經查：
  (一)證人戊○○固於98年2月20日偵查中證稱﹕伊曾向甲○○、
    辛○○買過海洛因，他們一起賣給伊；97年12月16日早上7
    時，伊打電話給甲○○，由他們二人一起到烏日鄉○○路47
    4巷涵洞來交貨，這次買2000元等語（見98年偵字第7號第51
    頁）。惟其於98年9月29日在本院審理時，先證稱﹕伊於97
    年12月16日早上7時許在烏日的中華路474巷涵洞買2000元的
    海洛因，這次購買是先打電話跟甲○○聯絡，甲○○有接電
    話，伊在電話中跟甲○○說要「細的」，數量見面再講，伊
    是直接到場之後當面向甲○○說要買2000元的海洛因，這次
    辛○○並沒有到場等語（見本院卷第128頁正反面）；復改
    稱﹕97年12月16日這一次到底甲○○、辛○○二人有無一起
    來，伊忘記了，當天是甲○○交付海洛因給伊，如果辛○○
    有跟甲○○一起到現場的話，辛○○沒說什麼話，沒做什麼
    事，就是騎機車載甲○○去等語（見本院卷第129頁正反面
    ）。則關於被告辛○○是否有與被告甲○○一同在現場交易
    毒品，已無從確認，堪認證人戊○○就被告辛○○部分之證
    詞有反覆不一之情形，而具瑕疵。
  (二)又扣案之被告辛○○所持用之門號0000000000號行動電話內
    ，固有與證人戊○○持用門號0000000000號行動電話通聯之
    紀錄（見警卷(一)），惟此僅能證明被告辛○○與證人戊○○
    二人之間曾有通訊聯絡，亦無從證明被告辛○○有前至現場
    與證人戊○○交易海洛因毒品，或被告辛○○與被告甲○○
    之間有何販賣海洛因毒品之犯意聯絡之情。
四、綜上所述，此部分檢察官所為舉證，尚有合理懷疑存在，而
    不足使本院確信被告辛○○有起訴書所載之販賣第一級毒品
    犯行，應認不能證明被告辛○○犯罪，而應諭知無罪。
據上論斷，應依刑事訴訟法第299第1項前段、第301條第1項，修
正前毒品危害防制條例第4條第1項（被告甲○○部分）、毒品危
害防制條例第4條第1項（被告己○○部分）、第17條第1項、第
19條第1項，刑法第11條、第2條第1項、第47條第1項、第59條、
第38條第1項第2款、第51條第5款，判決如主文。
本案經檢察官丁○○到庭執行職務。
中    華    民    國    98    年    10    月    30    日
                刑事第十六庭  審判長法  官  巫淑芳
                                    法  官  黃建都
                                    法  官  戴嘉慧
上正本證明與原本無異。
如不服本判決，應於收受送達後10日內向本院提出上訴書狀（應
敘述具體理由並附繕本）。
上訴書狀如未敘述理由，應於上訴期間屆滿後20日內補提理由書
於本院。
                                    書記官  劉晴芬
中    華    民    國    98    年    10    月    30    日
【附錄本案論罪科刑法條】
《毒品危害防制條例第4條第1項》（98年5月20日修正前）
製造、運輸、販賣第一級毒品者，處死刑或無期徒刑；處無期徒
刑者，得併科新臺幣1千萬元以下罰金。
《毒品危害防制條例第4條第1項》（98年5月20日修正後）
製造、運輸、販賣第一級毒品者，處死刑或無期徒刑；處無期徒
刑者，得併科新臺幣2千萬元以下罰金。
【附表】
 ┌─┬───┬─────┬────┬──────────────────┐
 │編│犯罪行│犯罪事實  │犯罪所得│所犯罪名及處刑（含主刑及從刑）      │
 │號│為人  │          │（單位﹕│                                    │
 │  │      │          │新臺幣）│                                    │
 ├─┼───┼─────┼────┼──────────────────┤
 │一│甲○○│犯罪事實欄│2次，各 │甲○○販賣第一級毒品，累犯，處有期徒│
 │  │      │第一段第(一)│次均1000│刑拾伍年貳月，扣案之門號○九三六五八│
 │  │      │分段      │元      │四三一八號行動電話壹支（含SIM卡壹張 │
 │  │      │          │        │）、白色粉末壹包、夾鏈袋壹包，均沒收│
 │  │      │          │        │；未扣案之販賣毒品所得新臺幣壹仟元沒│
 │  │      │          │        │收，如全部或一部不能沒收時，以其財產│
 │  │      │          │        │抵償之。又販賣第一級毒品，累犯，處有│
 │  │      │          │        │期徒刑拾伍年貳月，扣案之門號○九三六│
 │  │      │          │        │五八四三一八號行動電話壹支（含SIM卡 │
 │  │      │          │        │壹張）、白色粉末壹包、夾鏈袋壹包，均│
 │  │      │          │        │沒收；未扣案之販賣毒品所得新臺幣壹仟│
 │  │      │          │        │元沒收，如全部或一部不能沒收時，以其│
 │  │      │          │        │財產抵償之。                        │
 ├─┼───┼─────┼────┼──────────────────┤
 │二│甲○○│犯罪事實欄│2000元  │甲○○販賣第一級毒品，累犯，處有期徒│
 │  │      │第一段第(二)│        │刑拾伍年肆月，扣案之門號○九三六五八│
 │  │      │分段      │        │四三一八號行動電話壹支（含SIM卡壹張 │
 │  │      │          │        │）、白色粉末壹包、夾鏈袋壹包，均沒收│
 │  │      │          │        │；未扣案之販賣毒品所得新臺幣貳仟元沒│
 │  │      │          │        │收，如全部或一部不能沒收時，以其財產│
 │  │      │          │        │抵償之。                            │
 ├─┼───┼─────┼────┼──────────────────┤
 │三│己○○│犯罪事實欄│1000元  │己○○販賣第一級毒品，累犯，處有期徒│
 │  │      │第二段第(一)│        │刑拾伍年貳月，扣案之門號○九一二六五│
 │  │      │分段      │        │六二三三號行動電話壹支（含SIM卡壹張 │
 │  │      │          │        │）沒收；未扣案之販賣毒品所得新臺幣壹│
 │  │      │          │        │仟元沒收，如全部或一部不能沒收時，以│
 │  │      │          │        │其財產抵償之。                      │
 ├─┼───┼─────┼────┼──────────────────┤
 │四│己○○│犯罪事實欄│共6次， │己○○販賣第一級毒品，累犯，處有期徒│
 │  │      │第二段第(二)│其中2次 │刑拾伍年貳月，扣案之門號○九一二六五│
 │  │      │分段      │500元， │六二三三號行動電話壹支（含SIM卡壹張 │
 │  │      │          │其中4次 │）沒收；未扣案之販賣毒品所得新臺幣伍│
 │  │      │          │1000元  │佰元沒收，如全部或一部不能沒收時，以│
 │  │      │          │        │其財產抵償之。又販賣第一級毒品，累犯│
 │  │      │          │        │，處有期徒刑拾伍年貳月，扣案之門號○│
 │  │      │          │        │000000000號行動電話壹支（含│
 │  │      │          │        │SIM卡壹張）沒收；未扣案之販賣毒品所 │
 │  │      │          │        │得新臺幣伍佰元沒收，如全部或一部不能│
 │  │      │          │        │沒收時，以其財產抵償之。又販賣第一級│
 │  │      │          │        │毒品，累犯，處有期徒刑拾伍年貳月，扣│
 │  │      │          │        │案之門號0000000000號行動電│
 │  │      │          │        │話壹支（含SIM卡壹張）沒收；未扣案之 │
 │  │      │          │        │販賣毒品所得新臺幣壹仟元沒收，如全部│
 │  │      │          │        │或一部不能沒收時，以其財產抵償之。又│
 │  │      │          │        │販賣第一級毒品，累犯，處有期徒刑拾伍│
 │  │      │          │        │年貳月，扣案之門號000000000│
 │  │      │          │        │三號行動電話壹支（含SIM卡壹張）沒收 │
 │  │      │          │        │；未扣案之販賣毒品所得新臺幣壹仟元沒│
 │  │      │          │        │收，如全部或一部不能沒收時，以其財產│
 │  │      │          │        │抵償之。又販賣第一級毒品，累犯，處有│
 │  │      │          │        │期徒刑拾伍年貳月，扣案之門號○九一二│
 │  │      │          │        │六五六二三三號行動電話壹支（含SIM卡 │
 │  │      │          │        │壹張）沒收；未扣案之販賣毒品所得新臺│
 │  │      │          │        │幣壹仟元沒收，如全部或一部不能沒收時│
 │  │      │          │        │，以其財產抵償之。又販賣第一級毒品，│
 │  │      │          │        │累犯，處有期徒刑拾伍年貳月，扣案之門│
 │  │      │          │        │號0000000000號行動電話壹支│
 │  │      │          │        │（含SIM卡壹張）沒收；未扣案之販賣毒 │
 │  │      │          │        │品所得新臺幣壹仟元沒收，如全部或一部│
 │  │      │          │        │不能沒收時，以其財產抵償之。        │
 └─┴───┴─────┴────┴──────────────────┘


司法院資訊處製作；財團法人民間司法改革基金會備份。
